【裁判字號】    89,訴,3849
【裁判日期】    900508
【裁判案由】    給付貨款
【裁判全文】
臺灣臺中地方法院民事判決  八十九年度訴字第三八四九號
    原      告  大村技術工程有限公司
    法定代理人  丙○○
    法定代理人  甲○○
    訴訟代理人  乙○○
右當事人間請求給付貨款事件，本院判決如左：
    主      文
被告應給付原告新臺幣伍佰壹拾萬元，及自民國八十九年九月二十四日起至清償日止
，按年息百分之五計算之利息。
訴訟費用由被告負擔。
本判決於原告以新臺幣壹佰柒拾萬元為被告供擔保後，得假執行。但被告如於假執行
程序實施前以新臺幣伍佰壹拾萬元為原告預供擔保，得免為假執行。
    事      實
甲、原告方面：
一、聲明：除假執行之擔保金額及免假執行外，如主文所示。
二、陳述：原告於民國八十七年間承攬被告之焚化爐設備工程，約定總價新臺幣（下
    同）五百一十萬元，並與被告訂有合約書，依該合約書約定，原告製造完成出廠
    前在原告工廠試車初驗合格後，大體分解運送至被告廠區安裝試車驗收後，被告
    應一次付清價金，因原告已於八十九年一月二十八日將上開焚化爐設備工程交付
    予被告，且上開焚化爐設備係經試燒正常後，原告即會同被告公司人員進行驗收
    ，應認原告已完成交付之義務，被告自不得以原訓練操作之人員已離職為由，拒
    付契約所約定之價金，是原告自得依契約之法律關係請求被告給付價金及法定遲
    延利息。
三、證據：提出合約書一份、存證信函二份、焚化爐試燒紀錄表九張、缺失改良表一
    張、答覆表二張（均係影本）為證，並請求訊問證人陳建義。
乙、被告方面：
一、聲明：原告之訴及假執行之聲請均駁回，並陳明如受不利之判決，願供擔保請求
    宣告免為假執行。
二、陳述：對於兩造間訂有承攬契約並不爭執，惟因原告尚未依約定完成驗收程序，
    且被告公司之人員亦不能自行操作該焚化爐設備，且原告未派技術人員進場指導
    試車，因原告未完全履行契約，故尚不得請求價金。
    理      由
一、本件原告主張：其於八十七年間承攬被告之焚化爐設備工程，約定價金為五百一
    十萬元，並與被告訂有合約書，依該合約書約定，原告製造完成出廠前在原告工
    廠試車初驗合格後，大體分解運送至被告廠區安裝試車驗收後，被告應一次付清
    價金，因原告已於八十九年一月二十八日將上開焚化爐設備工程交付予被告，且
    已完成試燒之驗收程序，自得依契約之法律關係請求被告給付上開價金等語。被
    告則以：上開焚化爐設備尚未完成驗收程序，原告並未依約履行，伊自得拒絕給
    付價金等語資為辯解。
二、原告主張兩造訂有焚化爐購置合約，約定價金為五百一十萬元，並在製造完成出
    廠前在其工廠試車初驗合格後，大體分解運送至被告廠區安裝試車，已將該焚化
    爐設備交付被告，期間亦經過多次試燒之事實，業據提出提出合約書一份、存證
    信函二份、焚化爐試燒紀錄表九張（均係影本）為證，且為被告所不爭執，自堪
    信為真實。雖被告辯稱原告所交付之焚化爐設備尚未完成驗收程序，亦未依合約
    約定訓練被告公司人員操作云云，然為原告所否認，經查：
（一）按解釋當事人之契約，應以當事人立約當時之真意為準，而真意何在，又應以
      過去事實及其他一切證據資料為斷定之標準，不能拘泥文字致失真意，最高法
      院三十九年臺上字第一０五三號判例可資參照，本件兩造之焚化爐購置合約書
      第六條固約定原告須將所承攬之焚化爐設備分解運送至被告廠區安裝試車驗收
      等語，然該條所稱「驗收」之真意，解釋上應係指原告將該焚化爐設備在被告
      處安裝完畢後，並經試燒運轉檢查無誤後，即得將該焚化爐設備交付被告之謂
      ，縱交付後該焚化爐在運轉時曾衍生問題，應僅屬交付後瑕疵修補之問題，該
      文義若採「須經被告正常使用後，不生任何瑕疵，始得謂驗收」之嚴格解釋，
      原告在交付承攬之工作物後請求被告給付報酬之時間即屬未定，此即與承攬契
      約中關於報酬給付時點之規定不符。況參之卷附被告於八十九年八月一日寄發
      予原告之存證信函中所稱「本公司應得要求重新驗收」等語，益證兩造契約第
      六條所稱之「驗收」係指完成交付承攬工作物前之一般檢查動作而已，且被告
      係在原告交付該焚化爐設備前曾有驗收程序，始同意受領該焚化爐設備，否則
      被告何須再要求「重新驗收」。又證人陳建義於本院審理時結證稱：「我是賣
      （焚化爐設備）儀表給原告，當時八十九年一月二十八日驗收那天有在場，被
      告有列一缺失表給原告，檢查結果均無問題，原告問被告有何問題，被告稱沒
      有，原告即稱可以請款了，當時氣氛融洽。」等語，是原告主張在八十九年一
      月二十八日已將該焚化爐設備依約安裝在被告廠區，且在經試燒檢查無誤後始
      交付予被告，其已依約將該承攬之焚化爐設備交付予被告之事實應屬可採。
（二）又按承攬者，謂當事人約定，一方為他方完成一定之工作，他方俟工作完成，
      給付報酬之契約。而報酬應於工作完成時給付之，民法第四百九十條、第五百
      零五條第一項分定有明文。又承攬工作之完成與工作有無瑕疵固屬二事，定作
      人於承攬人完成工作時，縱其工作有瑕疵，仍無解於應給付報酬之義務，僅定
      作人得定相當期限請求承攬人修補，如承攬人不於所定期限內修補瑕疵，或拒
      絕修補或其瑕疵不能修補者，定作人自得依民法第四百九十四條之規定請求減
      少報酬。本件原告既已完成工作，並將該承攬之工作物即焚化爐設備交付予被
      告受領，依前開法條說明，被告自有給付承攬報酬之義務，是被告上開所辯，
      即無足採。
三、從而，原告依契約之法律關係，請求被告給付承攬報酬五百一十萬元，及自起訴
    狀繕本送達翌日即八十九年九月二十四日起至清償日止，按年息百分之五計算之
    利息，於法有據，應予准許。
四、兩造分別陳明願供擔保，請准宣告假執行或免為假執行，經核並無不合，爰各酌
    定相當之擔保金額，併准許之。
五、據上論結，本件原告之訴為有理由，依民事訴訟法第七十八條、第三百九十條第
    二項、第三百九十二條，判決如主文。
中      華      民      國    九十      年      五      月      八      日
                                臺灣台中地方法院民事第四庭
~B法      官  王世華
右為正本係照原本作成
如對本判決上訴，須於判決送達後廿日內向本院提出上訴狀
中      華      民      國    九十      年      五      月      八      日
~B法院書記官


司法院資訊處製作；財團法人民間司法改革基金會備份。
